臺灣板橋地方法院刑事判決　　　　　100 年度易字第4068號
公　訴　人　臺灣板橋地方法院檢察署檢察官
被　　　告　蘇振東
上列被告因侵占案件，經檢察官聲請以簡易判決處刑（100 年度
調偵字第2076號），本院前認為不宜以簡易判決處刑（100 年度
簡字第7464號），改為通常程序審理，嗣被告於本院審理程序中
就被訴事實為有罪之陳述，經本院告知簡式審判程序之旨，並聽
取當事人之意見後，本院裁定進行簡式審判程序，並判決如下：
    主  文
蘇振東意圖為自己不法之所有，而侵占對於業務上所持有之物，
累犯，處有期徒刑伍月，如易科罰金，以新臺幣壹仟元折算壹日
。
    事  實
一、蘇振東前因妨害風化案件，經本院以98年度簡字第10362 號
    判處有期徒刑3 月確定，於民國99年4 月8 日易科罰金執行
    完畢。詎猶不知悔改，自99年3 月中旬起至100 年5 月止，
    受僱於常月娥，擔任常月娥所經營位於臺北縣三重市( 現改
    制為新北市三重區○ ○○○街289 -1號「雅格汽車旅館」(
    登記名稱為雅園汽車旅館) 之大夜班櫃台人員，負責房客訂
    房及收取住宿費用等工作，為從事業務之人。詎蘇振東於任
    職期間內，竟意圖為自己不法之所有，於100 年5 月29日0
    時22分許，利用在上開旅館上班之機會，未將預收房客住宿
    費用新臺幣（下同）1,000 元扣除實際住宿費用580 元後之
    420 元返還退房房客或依規定登記後以信封彌封後投入上開
    旅館之保險箱中，僅將其中10元投入旅館之小費箱，在上址
    將此業務上所持有之餘款410 元則侵吞入己，嗣上開旅館主
    任林仁智查覺有異，經調閱上開旅館內之監視錄影畫面，始
    悉上情。
二、案經常月娥訴由新北市政府警察局三重分局報告臺灣板橋地
    方法院檢察署檢察官偵查聲請簡易判決處刑，本院改依通常
    程序審理。
    理  由
一、按除被告所犯為死刑、無期徒刑、最輕本刑為三年以上有期
    徒刑之罪或高等法院管轄第一審案件者外，於第一次審判期
    日前之準備程序進行中，被告先就被訴事實為有罪之陳述時
    ，審判長得告知被告簡式審判程序之旨，並聽取當事人、代
    理人、辯護人及輔佐人之意見後，裁定進行簡式審判程序，
    刑事訴訟法第273 條之1 第1 項定有明文。經核本件被告蘇
    振東所犯係死刑、無期徒刑、最輕本刑為三年以上有期徒刑
    以外之罪，其於審理程序中就被訴事實為有罪陳述，經審判
    長告知簡式審判程序之旨，並聽取公訴人、被告之意見後，
    本院爰依首揭規定，合議裁定進行簡式審判程序，合先敘明
    。
二、上揭事實，業據被告蘇振東於本院審理程序中坦承不諱，核
    與證人林仁智於偵查中指訴情節相符，復有雅格汽車旅館
    100 年5 月28日A 班（住宿）休息登記表、記事簿及錄影監
    視畫面各1 份在卷可稽，足認被告任意性自白與事實相符，
    本案事證明確，被告犯行洵堪認定，應依法論科。
三、核被告蘇振東所為，係犯刑法第336 條第2 項之業務侵占罪
    。又被告前因妨害風化案件，經本院以98年度簡字第10362
    號判處有期徒刑3 月確定，於民國99年4 月8 日易科罰金執
    行完畢乙節，有臺灣高等法院被告前案紀錄表可佐，其於有
    期徒刑執行完畢後5 年以內，故意再犯本件有期徒刑以上之
    罪，為累犯，應依刑法第47條第1 項規定加重其刑。按業務
    侵占罪之法定刑為「6 月以上5 年以下有期徒刑，得併科3
    千元以下罰金」，然同為業務侵占者，其原因、動機不一，
    犯罪情節未必盡同，其業務侵占行為所造成危害社會之程度
    自屬有異，法律科處此類犯罪，所設之法定最低本刑卻同為
    「6 月以上5 年以下有期徒刑」，不可謂不重。於此情形，
    自非不可依客觀犯行與主觀惡性，加以考量個案情狀是否有
    可憫恕之處，適用刑法第59條之規定酌量減輕其刑，期使個
    案裁判之量刑，能斟酌至當，符合罪刑相當原則及比例、平
    等原則（最高法院96年度台上字第6103號、97年度台上字第
    4319號判決可資參照）。參酌本案被告所為業務侵占犯行，
    次數僅有1 次，款項僅410 元，情節非重，對社會之危害甚
    微，且被告已以5 萬元與告訴人達成和解，告訴人亦表示不
    再追究，有新北市新莊區調解委員會調解筆錄、撤回告訴狀
    各1 份在卷可佐（見100 年度調偵字第2076號卷第2-3 頁）
    ，審酌以上諸情，堪認其犯罪情狀實有值得憫恕之處，若科
    以法定最輕刑度，猶嫌過重，有傷一般國民對法律之情感，
    爰依刑法第59條規定，酌量減輕其刑，並依刑法第71條第1
    項規定，先加後減，以期自新。爰審酌被告未能謹守分際，
    貪圖一時之利，侵占業務上所持有並應繳交予告訴人之款項
    ，惟念其犯後坦承犯行之態度，且已與告訴人達成和解，並
    就侵占款項全數償還予被害人，告訴人亦表示不再追究，此
    有新北市新莊調解委員會調解筆錄及告訴人所出具之撤回告
    訴狀各1 份可稽，兼衡其犯罪動機、目的、情節暨其智識程
    度、家庭經濟狀況等一切情狀，量處如主文所示之刑，並諭
    知如易科罰金之折算標準，以資懲儆。
據上論斷，應依刑事訴訟法第452 條、第273 條之1 第1 項、第
299 條第1 項前段，刑法第336 條第2 項、第59條、第47條第1
項、第41條第1 項前段，刑法施行法第1 條之1 ，逕以簡易判決
處刑如主文。
本案經檢察官李安蕣到庭執行職務。
中    華    民    國   100    年    12    月    19    日
                 刑事第二十三庭  審判長 法官 鄭水銓
                                        法官 周宛蘭
                                        法官 詹蕙嘉
上列正本證明與原本無異。
如不服本判決，應於判決送達後10日內敘明上訴理由，向本院提
出上訴狀 (應附繕本) ，上訴於臺灣高等法院。其未敘述上訴理
由者，應於上訴期間屆滿後20日內向本院補提理由書「切勿逕送
上級法院」。
                                      書記官 陳語嫣
中    華    民    國   100    年    12    月    19    日
附錄論罪科刑法條全文：
中華民國刑法第336 條：
對於公務上或因公益所持有之物，犯前條第 1 項之罪者，處 1
年以上 7 年以下有期徒刑，得併科 5 千元以下罰金。
對於業務上所持有之物，犯前條第1 項之罪者，處6 月以上5 年
以下有期徒刑，得併科3 千元以下罰金。
前二項之未遂犯罰之。